【裁判字號】    88,易,1068
【裁判日期】    890328
【裁判案由】    公共危險
【裁判全文】
臺灣嘉義地方法院刑事判決                        八十八年度易字第一六八號
    公  訴  人  臺灣嘉義地方法院檢察署檢察官
    被      告  丙○○
    選任辯護人  廖道成
                蔡碧仲
                汪玉蓮
右列被告因公共危險案件，經檢察官提起公訴 (八十八年度偵字第四四七六號)，本
院判決如左：
    主  文
丙○○失火燒燬現供人使用之住宅，處有期徒刑肆月，如易科罰金，以佰元折算壹
日。
    事  實
一、丙○○為嘉義市○○路三一七巷十一弄六０號房屋使用人，應注意並能注意隨時
    檢修其使用之房屋內電源配線，若有老舊破損時應予維修保養更換，以防電源配
    線因短路而釀生火災，而依其情狀亦無不能注意之情事，竟未注意及此，以致該
    房屋二樓與五八號房屋相隔之中間臥室天花板內部電源配線於民國八十六年八月
    二十八日晚上八時四十餘分許，發生短路，經悶燒後再延燒同址隔鄰現分別供李
    清溪、甲○○、己○居住使用之同址五六號、五八號、六二號住宅，致五六、六
    二號房屋二樓燒燬、五八號房屋一、二樓則全部燒燬。
二、案經甲○○、己○訴由臺灣嘉義地方法院檢察署檢察官偵查起訴。
    理  由
一、訊據被告丙○○固坦承為嘉義市○○路三一七巷十一弄六０號房屋之實際管理使
    用者，上開房屋連同同弄五六、五八、六二號現供人使用之住宅為火延燒燒燬之
    事實，惟矢口否認有何過失，辯稱：依嘉義市警察局火災原因調查報告書，認為
    起火處係在五八號二樓中間臥室天花板內部，並非自其房屋開始起火，內政部消
    防署之勘查報告係於事發後半年始至現場勘驗，現場早已破壞，其勘查報告自屬
    不實，又其房屋電源於八十六年四月六日曾由台電公司安全檢查合格，自不可能
    係其房屋電源配線短路云云。
二、經查：
（一）(1)目擊證人乙○○迭於本院八十七年度易字第二八一號公共危險案件（以下簡
      稱前案）警訊時及本案訊問時證稱；「我於八十六年八月二十八日二十時四十
      六分許，發現嘉義市○○路三一七巷十一弄五六號冒煙，我就與丁○○持滅火
      器從五六號後面，由我將後面踹開進入，然後上二樓發現該戶沒有火苗，我就
      到二樓陽台向外面民眾表示沒有火警後，就與丁○○從陽台爬過五八號，發現
      沒有火苗後，聽到外面說是六０號起火，我與丁○○再度爬過六０號後面進入
      ，發現該戶天花板一片紅火，我就持滅火器朝天花板噴灑，因裡面都是濃煙又
      很熱，我與丁○○就從陽台順著電線桿爬下到地面」等語；(2)目擊證人丁○○
      於前案警訊時及本案訊問時證稱；「我於八十六年八月二十八日二十時四十六
      分許，聽外面有人喊火燒，立即由乙○○拿滅火器前往友愛路三一七巷十一弄
      五六號，由乙○○踹開大門，我們爬上五六號二樓未發現火勢，由陽台爬過友
      愛路三一七巷十一弄五八號二樓陽台查看，只見濃煙，未發現火勢，樓下有人
      喊說火勢至友愛路三一七巷十一弄六０號燃燒，我與乙○○爬過友愛路三一七
      巷十一弄六０號陽台發現天花板全部發紅，立即由乙○○拿滅火器滅火，發現
      火勢太大無法撲滅，立即與乙○○退出來由二樓陽台跳下地面」等語（以上二
      人證詞詳見前案警卷第十六、十七頁及本案本院八十八年十一月四日訊問筆錄
      ）；(3)證人楊茂榮於前案本院訊問時證稱；「那天晚上正好那邊請客，快吃完
      時有人喊失火火災，後來我跑到鄰長那邊拿滅火器從第二間開始救火，我聽到
      有人喊第二間（即五八號）失火我才過去救火，當初到第二間時只看到煙，沒
      看到火，接著又有人喊是第三間（即六０號）失火，我們又跑到第三間去，到
      第三間時有看到樓上天花板上面有火」等語（見前案本院卷第四０頁）；(4)證
      人洪嘉文於前案本院勘驗時亦證稱；「當日我在三一七巷十一弄三一號做客，
      聽到有人喊失火，我出來時看到六０號上面有火，五八號還沒有，因為六０號
      門鎖住，所以我們用腳踢門，踢不開火就很大了，後來我就下來，消防隊就到
      了，消防隊從六０號一直噴水往六０號方向噴」等情（見前案本院卷第七十頁
      ），是依據上述證人之證詞，均指出本件火災之起火點應是由六０號房屋處起
      火。
（二）依內政部消防署火災現場勘查報告書，亦認定本件火災以由六０號起火之可能
      性較高。其勘查報告摘要略以；(1)勘查五八、六０號整體燒燬情形，發現二樓
      幾乎燒失，其燒燬程度較一樓嚴重，一樓火流明顯係由二樓蔓延或掉落所致，
      而五八號二樓樓板等之燒燬有臨六０號方向燒燬較嚴重之情形，且六０號屋頂
      鐵皮有往二樓中間臥室臨五八號牆附近集中倒塌之現象，研判本案應起火於五
      八號與六０號二樓中間相隔天花板附近，惟因現場五八號與六０號二樓相隔牆
      已嚴重燒燬塌陷，且兩戶屋頂結構不同，天花板上相通，現場未能發現足夠確
      切認定起火戶燃燒之證物或跡象，無法僅就燒燬倒塌程度研判起火戶。(2)勘查
      五八號客廳內泡茶用瓦斯筒之燒燬，發現其開關位於關閉狀態，且附近燒燬相
      對輕微，研判因瓦斯引起或助長火勢之可能性不高。(3)經現場勘查及採集可疑
      電線利用微觀金相法鑑定結果，除五八號總開關連接外線處係為短路痕外（因
      係總開關電源側，為火災造成之結果非起火原因），餘均為火場高溫所形成之
      熱熔痕。(4)本案起火當時五八號、六０號均有人在家，又起火處位於五八號與
      六０號二樓中間相隔天花板附近，研判除電氣因素外，其他如縱火、遺留火種
      等原因造成之可能性不高，惟起火處附近五八號與六０號中間相隔牆僅有六０
      號之電源經過，且六０號二樓樓梯口附近丟棄有未使用之滅火器，因此研判本
      案由六０號起火之可能性較高，此有內政部消防署函附之火災現場勘查報告一
      份、現場照片十七幀及火災證物鑑定報告一紙附於前案本院卷第七五頁至第八
      八頁可稽。
（三）雖依嘉義市警察局火災原因調查報告書（附於前案警卷第十八頁至第四０頁）
      ，認定起火處係在五八號二樓中間臥室天花板內部，然其所持之理由，無非以
      五八號房屋燒燬最為嚴重，且在該處拾獲電源配線垂懸於臥室上方樓栱樑上，
      及被告居住使用之五八號房屋一樓之無熔絲開關，及閘刀式開關電源線有短路
      熔痕現象等情為據；惟依證人即內政部消防署調查員廖茂為、徐文郎於前案第
      二審調查時證稱：「五八號屋頂是瓦片有重量，五六號與六０號是鐵皮屋結構
      不同，且依射水方向，因此無法依燒燬現場來研判，不一定燒燬最嚴重的地方
      就是起火點，所以還要參酌當事人之證述，現場的人的觀點作判斷比較客觀」
      、「我們根據種種資料研判起火點大約也是在五八號、六０號之間，然而電線
      只有六０號的電線，並無五八號的電線」等語（見前案第二審八十七年十月十
      三日訊問筆錄），是自難僅以燒燬現場之嚴重程度來研判起火點。又證人即前
      開嘉義市警察局消防隊火災現場勘查人員侯明雄於前案第二審訊問時，於聽取
      前揭證人廖茂為、徐文郎之證詞後，即不再以五八號房屋電源配線及電源總開
      關有短路熔痕端點現象，來認定係由五八號起火，而改以燒燬程度及觀察記錄
      表為認定五八號起火之依據（見同前之訊問筆錄），然依據嘉義市警察局之調
      查報告，其主要係以五八號電源配線及一樓總開關有短路端點熔痕現象為其判
      斷之依據，證人侯明雄不敢再依此作認定，其調查報告之結論即難以維持，且
      該調查報告均未參酌前揭（一）所列目擊證人之證詞，又未考量五八號房屋與
      六０號房屋屋頂結構之不同，及當日之風向（當日吹南風，由六０號吹向五八
      號，若五八號起火，風往南吹，六０號在北邊，應不會燒燬如此嚴重），已失
      其客觀性。而依內政部消防署調查人員之證詞，考量到燒燬橫樑及屋頂倒塌方
      向，屋頂結構之不同，消防隊救火射水之方向，及當事人、目擊者證人之觀點
      ，及起火點只有六０號有電線等情。基上所述，自以內政部消防署之調查報告
      較客觀可採。
（四）另證人戊○○、庚○○雖於本院訊問時均證稱：當時外面有人喊失火，被告住
      處二樓並未著火，僅有看到五八號二樓有冒煙云云（見本院八十八年十一月二
      十二日訊問筆錄），然證人戊○○係被告之女，其先係證稱沒有看到其父親在
      做什麼云云，卻嗣又稱其與母親第二次上二樓查看時，有看見其父親有拿滅火
      器上二樓云云，前後證詞顯有歧異，亦與被告供稱其第二次上樓時，並沒有看
      到其太太與女兒不符，又證人庚○○自承對於當時煙如何冒升沒有什麼印象，
      然其卻對事發當時救災人員如何衝救及火苗如何冒出等細節描述詳盡，顯與常
      理不符，是其等證言既有可議之處，自難採為有利於被告之證據。
三、綜右所述，本件火災之起火點應係自被告所居住之六０號二樓與隔壁五八號相鄰
    之中間臥室天花板內部起火，火災延燒前揭五六號、五八號、六二號現供人使用
    之住宅，致五六、六二號房屋二樓燒燬、五八號房屋一、二樓則全部燒燬之事實
    ，亦據證人即原居住於前揭房屋之屋主李清溪、甲○○、己○分別於前案警訊時
    、偵查中及本院審理時陳述明確，並有嘉義市警察局火災原因調查報告書及現場
    照片在卷可稽。公訴人雖以被告之失火行為併有燒燬供蘇水返、林文挺居住使用
    之嘉義市○○路三一七巷十一弄六四號、六六號住宅，然依前開嘉義市警察局火
    災原因調查報告書所載，六四、六六號房屋天花板有因火流延燒，致天花板內部
    輕微燒損，惟並未造成二樓內部燃燒，是尚未達燒燬之程度，公訴人所認，容有
    誤會，附此敘明。
四、被告為嘉義市○○路三一七巷十一弄六０號房屋之使用人，縱若台電公司曾於八
    十六年四月間至其住處檢查電源，惟電力公司所檢驗之項目僅為用電裝置，於用
    戶內部之線路配置並不在檢驗之列（電業法第四十三項第一項參照），是其對房
    屋內之管線設備自應負維修保養之注意義務（建築法第七十七條第一項參照），
    而依當時情形又無使其不能注意之情形，竟疏於注意致其屋失火延燒至現供他人
    居住之住宅，其有過失甚為顯然，又上開房屋係因本件火災燒燬，故被告之過失
    行為與上開房屋燒燬間顯具有相當因果關係。被告所辯，顯為事後卸責之詞，不
    足採信。事證明確，被告犯行堪以認定。
五、核被告所為，係犯刑法第一百七十三條第二項之失火罪。又刑法之失火罪，其直
    接被害法益為一般社會之公共安全，故被告雖因一個過失行為燒燬多家房屋，仍
    只成立一罪，附此敘明。爰審酌被告之素行資料、過失程度、所生之損害不小、
    未賠償被害人之損害等一切情狀，量處如主文所示之刑，並諭知易科罰金之折算
    標準。
據上論斷，應依刑事訴訟法第二百九十九條第一項前段、刑法第一百七十三條第二項
、第四十一條、罰金罰鍰提高標準條例第一條前段、第二條，判決如主文。
本案經檢察官廖家陽到庭執行職務。
中      華      民      國      八十九    年      三    月    二十八    日
                                臺灣嘉義地方法院刑事第二庭
                                    法  官  楊  力  進
右正本證明與原本無異。
如不服本判決，應於判決送達後十日內向本院提出上訴狀( 應附繕本 )。
中      華      民      國      八十九    年      三    月    二十九    日
                                    書記官  李  文  政


司法院資訊處製作；財團法人民間司法改革基金會備份。
